【裁判字號】    89,交易,559
【裁判日期】    891130
【裁判案由】    過失傷害
【裁判全文】
臺灣臺中地方法院刑事判決                        八十九年度交易字第五五九號
    公  訴  人  臺灣台中地方法院檢察署檢察官
    被      告  丙○○
右列被告因過失傷害案件，經檢察官提起公訴（八十九年度偵字第八二七○號），本
院判決如左：
    主  文
丙○○因過失傷害人，處有期徒刑肆月，如易科罰金，以參佰元折算壹日。
    事  實
一、丙○○於民國（下同）八十八年四月八日下午四、五時許起至八時許止，在著蘭
    鎮與友人飲酒，其飲酒後吐氣所含酒精成份已達每公升○點六○毫克以上，超過
    每公升○點二五毫克之標準值甚多，已不能安全駕駛動力交通工具（當時刑法並
    無服用酒類駕車之公共危險罪之處罰規定），仍於同日晚間十一時二十一分許，
    酒醉駕駛車牌號碼ＰＪ－一五九六號自用小客車，沿台中縣東勢鎮○○街往東豐
    大橋方向行駛，行經台中縣東勢鎮○○街與豐勢路口之東勢加油站旁時，本應注
    意飲酒後其吐氣所含酒精成份超過每公升○點二五毫克以上者，不得駕車；又行
    經彎道時，應減速慢行，作隨時停車之準備；且駕駛人應注意車前狀況，並隨時
    採取必要之安全措施；又汽車應在遵行車道內行駛，在劃有分向限制線之路段，
    不得駛入來車之車道內，而依當時天氣晴朗，夜間有照明設備，路面乾燥、無缺
    陷及無障礙物，視距良好，又無不能注意之情事，詎其能注意，竟疏未注意減速
    慢行、車前狀況及不得駛入來車道內，猶貿然以時速四、五十公里之速度快速右
    轉而侵入來車道內，適有乙○○騎乘車牌號碼ＫＣＶ－九一七號重型機車，由台
    中縣東勢鎮東豐大橋往新豐街方向行駛，而行至新豐街與豐勢路之交岔路口時，
    亦疏未注意行車速度（該路段限速五十公里），仍以時速六十公里之高速直行穿
    越該交岔路口，丙○○見狀因閃煞不及，其所駕駛上開小客車之車頭部位遂與乙○○所騎乘之機車車頭部位發生碰撞，致乙○○人車倒地，該機車倒退斜向滑行
    而產生長達二十七公尺之刮地痕，乙○○因而受有頭部外傷、右臉裂傷、右臂裂
    傷、右脛骨腓骨開放性骨折及兩側腕關節骨折等傷害。丙○○則於肇事後託人報
    警，並在未經有偵查權之機關或公務員發覺為犯嫌前，向前往現場處理本件車禍
    之警員甲○○自首即陳明其為肇事者及肇事經過，並願接受裁判。
二、案經乙○○訴由台中縣警察局東勢分局報請台灣台中地方法院檢察署檢察官偵查
    起訴。
    理  由
一、訊據被告丙○○固坦承有酒後駕車之事實不諱，惟矢口否認有何過失傷害犯行，
    辯稱：係告訴人乙○○騎乘機車越過中心線駛入其車道內，始發生車禍，伊並無
    過失云云。然查，右揭事實業據告訴人於偵審中指述綦詳，並有台中縣警察局道
    路交通事故調查報告表一紙在卷可稽。而告訴人乙○○確係因本件車禍而受有頭
    部外傷、右臉裂傷、右臂裂傷、右脛骨腓骨開放性骨折及兩側腕關節骨折等傷害
    ，此有東勢鎮農會附設農民醫院診斷證明書一紙在卷可證。另觀諸警繪現場圖所
    示，被告所駕駛之自用小客車左輪煞車痕起點距中心線○．二公尺，且其煞車並
    向右閃避，於煞車左輪長約十．五八公尺、右輪長約八．九八公尺後仍無法煞停
    再偏右行駛一段距離再撞右側路旁車輛，而機車被撞後退刮地痕長約二十七公尺
    ，該刮地痕起點距中心線約○．九三公尺，且該機車刮地痕起點在被告所駕駛之
    自用小客車煞車痕起點下方之東豐大橋往新豐街方向車道內（即兩車碰撞後機車
    先倒地，上開自用小客車再出現煞車痕），顯見被告駕車行經前開彎道未減速慢
    行而駛入來車道內等情屬實。按汽車駕駛人飲酒後其吐氣所含酒精成份超過每公
    升○點二五毫克以上者，不得駕車；又行經彎道時，應減速慢行，作隨時停車之
    準備；且駕駛人應注意車前狀況，並隨時採取必要之安全措施；又應遵行車道內
    行駛，在劃有分向限制線之路段，不得駛入來車之車道內，道路交通安全規則第
    一百十四條第二款、第九十三條第一項第四款、第九十四條第三項、第九十七條
    第一款、第二款分別定有明文。經查本件被告於前開時地駕車，本應遵守上開規
    定，而依當時天氣晴朗，夜間有照明設備，路面乾躁、無缺陷及無障礙物，視距
    良好，有上開道路交通事故調查報告表附卷可查，又無不能注意之情形，詎其能
    注意，竟疏未注意而酒醉無照駕車，復未減速慢行及注意車前狀況，猶貿然侵跨
    入來車道快速右轉，因而肇事，致告訴人受有如事實欄所示之傷害，足徵被告自
    有過失，雖告訴人亦疏未注意行車速度，竟超速行駛，而與有過失，惟被告仍難
    辭過失之責。況本件車禍經送請台灣省台中縣區車輛行車事故鑑定委員會鑑定結
    果，亦認被告酒醉駕車行經彎道侵跨來車道快速右轉行駛，為肇事原因，有該鑑
    定委員會鑑定意見書附卷可按，益證被告確有過失，且其過失行為與告訴人受傷
    間具有相當因關係。本件事證明確，被告犯行洵堪認定。至於上開鑑定委員會之
    鑑定，未能審酌告訴人超速行駛之疏失，而認告訴人無肇事因素，尚有未洽，惟
    此無解於被告前開之過失責任，附此敘明。
二、核被告丙○○所為，係犯刑法第二百八十四條第一項前段之過失傷害罪。按道路
    交通管理處罰條例第八十六條規定，於八十六年一月二十二日公布增列「汽車駕
    駛人，酒醉駕車，因而致人受傷或死亡，依法應負刑事責任者，加重其刑至二分
    之一」，而被告肇事後經警測試呼氣之酒精成份達每公升○．六○毫克，顯達不
    能安全駕駛之酒醉程度，則被告酒醉駕車，因而致告訴人受傷，依法應負過失傷
    害罪責，依道路交通管理處罰條例第八十六條第一項規定，應加重其刑。又被告
    於肇事後託人報警，並在未經有偵查權之機關或公務員發覺為犯嫌前，向前往現
    場處理本件車禍之警員甲○○坦承其為肇事者及肇事經過，並願接受裁判，此經
    被告供承在卷，復有證人即警員甲○○到庭結證屬實，核與自首要件相符，依法
    減輕其刑。並依法先加後減之。爰審酌被告肇事後迄今尚未與告訴人達成和解賠
    償損害，及其過失程度、告訴人受傷程度與犯罪後態度等一切情狀，量處如主文
    所示之刑，並諭知易科罰金之折算標準，以資懲儆。
據上論結，應依刑事訴訟法第二百九十九條第一項前段，刑法第二百八十四條第一項
前段、第六十二條前段、第四十一條，道路交通管理處罰條例第八十六條第一項，罰
金罰鍰提高標準條例第一條前段、第二條，判決如主文。
中      華      民      國    八十九    年     十一     月     三十     日
                                    臺灣臺中地方法院交通法庭
                                        法  官  夏  一  
右正本證明與原本無異。
如不服本判決，應於送達後十日內向本院提出上訴狀 （須附繕本） ，上訴於台灣高
等法院台中分院。
                                        書記官
中      華      民      國    八十九    年     十二     月      一      日
附錄論罪科刑法條：
刑法第二百八十四條第一項：
因過失傷害人者，處六月以下有期徒刑、拘役或五百元以下罰金。


司法院資訊處製作；財團法人民間司法改革基金會備份。
